【裁判字號】    89,訴,138
【裁判日期】    891016
【裁判案由】    毒品危害防制條例
【裁判全文】
臺灣苗栗地方法院刑事判決                          八十九年度訴字第一三八號
    公  訴  人  臺灣苗栗地方法院檢察署檢察官
    被      告  壬○○
    選任辯護人  徐國楨
                李國煒
    被      告  丁○○
    選任辯護人  邱炎浚
右列被告因毒品危害防制條例案件，經檢察官提起公訴（八十八年度偵字第三七二五
號、八十九年度偵字第五二八號、八十九年度偵字第九一五號），本院判決如左：
    主  文
壬○○連續販賣第二級毒品，累犯，處有期徒刑柒年陸月，扣案之第二級毒品安非他
命拾壹包（合計淨重拾參點捌貳公克、包裝重貳點柒陸公克）沒收銷燬之；電子秤壹
台、分裝袋壹批、車號Ｑ八－一五一九號自小客車壹輛、行動電話壹支及行動電話門
號0000000000號卡片壹張均沒收；販賣第二級毒品安非他命所得新台幣拾
萬陸仟元沒收，如全部或一部不能沒收時，以其財產抵償之；又連續販賣第二級毒品
，累犯，處有期徒刑捌年，扣案之第二級毒品安非他命壹包（淨重壹點貳柒公克、包
裝重零點壹陸公克）沒收銷燬之；車號Ｑ八－一五一九號自小客車壹輛、行動電話壹
支及行動電話門號0000000000號卡片壹張均沒收；販賣第二級毒品安非他
命所得新台幣柒萬貳仟元沒收，如全部或一部不能沒收時，以其財產抵償之；應執行
有期徒刑拾肆年陸月，扣案之第二級毒品安非他命拾貳包（合計淨重拾伍點零玖公克
、包裝重貳點玖貳公克）沒收銷燬之；電子秤壹台、分裝袋壹批、車號Ｑ八－一五一
九號自小客車壹輛、行動電話壹支及行動電話門號0000000000號、000
0000000號卡片貳張均沒收；販賣第二級毒品安非他命所得新台幣拾柒萬捌仟
元沒收，如全部或一部不能沒收時，以其財產抵償之。
丁○○幫助販賣第二級毒品，未遂，處有期徒刑參年陸月。
    事  實
一、壬○○曾犯多次麻藥、竊盜等罪，最後一次因違麻醉藥品管理條例案件，經本院
    於民國八十七年四月二十七日判處有期徒刑六月確定，於八十七年七月十四日易
    科罰金執行完畢，不知警惕。基於販賣毒品營利之概括犯意，向綽號「歐濃」之
    不詳姓名之成年男子（另函送檢方偵查），分別以新臺幣（以下同）一萬元代價
    購買第二級毒品安非他命（下稱安非他命）重量未滿半兩計二次、一萬五千元代
    價購買安非他命重量約半兩計三次後，於八十八年二月起，連續於附表所列之時
    間、以附表所列方式，在附表所列地點，以附表所列之代價，販賣安非他命予附
    表所列等之人，並均已將上揭所購買之安非他命全部販賣完畢，共得款十萬六千
    元。復於八十八年七月十七日，壬○○承前之販賣毒品營利之概括犯意，駕駛其
    所有之Ｑ八－一五一九號自小客車，先至丁○○家中會合，即由壬○○駕駛，丁○○陪同，赴苗栗縣頭份鎮民生里新屋家，由壬○○下車向前述之「歐濃」男子
    ，以新台幣（下同）一萬五千元之代價，購買到安非他命一大包後，二人即共赴
    苗栗縣頭份鎮陽明山莊處共同施用安非他命（施用毒品部分另由檢方偵辦），並
    基於幫助壬○○販賣安非他命之犯意協助加以分裝。其間因壬○○接獲綽號「大
    牛」之不詳姓名之成年男子之電話，表示將以五千元代價購買安非他命三、四包
    後，丁○○乃承前幫助壬○○販賣安非他命之犯意，由丁○○駕駛Ｑ八－一五一
    九號自小客車，搭載壬○○及本不知情之乙○○欲前往頭份鎮廷翊汽車旅館販賣
    予「大牛」，嗣於八十八年七月十七日晚上九時四十分許，為警於販售毒品途中
    即在國道一號高速公路頭份交流道涵洞處查獲，並扣得安非他命一大包及十小包
    （合計淨重十三‧八二公克、包裝重二‧七六公克）、電子秤一台及分裝袋一批
    。
二、壬○○因前述之犯罪事實，經臺灣苗栗地方法院檢察署檢察官聲請本院裁定羈押
    及送觀察勒戒，於八十八年十月十三日始獲釋放，詎壬○○仍不知警惕，另基於
    販賣毒品營利之概括犯意，向綽號「豬哥」之不詳姓名之成年男子（另函送檢方
    偵查），以一萬元代價購買安非他命重量約半兩計四次。壬○○即基於此販賣毒
    品營利之概括犯意，先後於八十八年十二月初，由己○○撥打壬○○另一行動電
    話0000000000號後，二人隨即於苗栗縣頭份鎮○○路「溫醫院」前，
    由壬○○將一小包安非他命以一千元之代價賣予己○○。繼於八十九年一月二十
    六日十七時四十五分許，己○○在其苗栗縣頭份鎮流東里五十三號住處為警查獲
    ，起出其持有購入供施用之第二級毒品安非他命殘渣袋一袋，經警囑己○○撥打
    前揭行動電話連絡販賣毒品者，以誘出壬○○，己○○即於電話中向壬○○佯稱
    欲購買二千元之安非他命，壬○○乃駕駛其前揭Ｑ八－一五一九號自小客車，於
    同日二十時四十五分許，欲在苗栗縣竹南鎮頂埔國小前將安非他命賣予己○○而
    為埋伏警員查獲，致此次販賣第二級毒品安非他命未得逞，而經警扣得壬○○所
    持有欲販售予己○○之安非他命一包（淨重一‧二七公克、包裝重○‧一六公克
    ），及行動電話一支（起訴書誤為二支）、行動電話門號卡片二張。壬○○再於
    八十九年四月中旬，在苗栗縣頭份鎮金天地社區附近，賣予安非他命予綽號「小
    朱」之人，並已將前揭向「豬哥」所購買之安非他命全部販賣完畢，共得款七萬
    二千元。
三、案經內政部警政署國道公路警察局第二警察隊及新竹市警察局報請臺灣苗栗地方
    法院檢察署檢察官偵查起訴。
    事  實
一、被告壬○○部分：
    (一)訊據被告壬○○對於右揭販賣第二級毒品安非他命之事實坦承不諱，核與證人
      乙○○、子○○、癸○○、己○○、本案查獲警員戊○○、甲○○、庚○○、
      辛○○所證述及被告丁○○所供述之情節大致相符，並有東信電訊所提供00
      00000000號電話明細單、遠傳電信股份有限公司所提供000000
      0000號CDR ENQUIRY REPORT（雙向）報表、及事實欄所述扣案之物、照片
      一幀在卷可憑。而上開扣案之安非他命，經送法務部調查局檢驗結果，均係第
      二級毒品甲基安非他命，有該局陸(一)字第八九○四七二四九號檢驗通知書附
      卷可稽，足證被告壬○○之自白確與事實相符，事證明確，其犯行洵堪認定。
    (二)查安非他命為毒品危害防制條例第二條第二項第二款規定之第二級毒品，又所
      謂販賣係指意圖營利而販入或賣出而言，與民法上買賣意義不盡相同，販之字
      義即係買賤賣貴，因而法律規範販賣行為應予處罰，當然含有意圖營利之意義
      在內，無須於條文中另行標明「意圖營利」字樣（最高法院八十年度台上字第
      五九七六號判決參照）。且所謂販賣行為，並不以販入之後復行賣出為要件，
      祇要以營利為目的，將毒品購入或賣出，有一於此，其犯罪即為完成（最高法
      院二十五年度非字第一二三號判例、六十七年度台上字第二五○○判例、六十
      八年度台上字第六○六號判例參照）。核被告壬○○前揭販入與附表、前揭事
      實二之八十八年十二月初及八十九年四月中旬之賣出賣安非他命所為，均係犯
      毒品危害防制條例第四條第二項之販賣第二級毒品罪。至被告壬○○於八十八
      年七月十七日欲販賣安非他命予「大牛」而為警查獲之行為，及己○○於八十
      九年一月二十六日下午五時許，在其住處為警查獲，為誘出販賣毒品者，以求
      人俱獲，依警方之指示，以電話向被告壬○○佯稱購買安非他命，而實際並
      無購買安非他命之真意，然被告壬○○既有販賣安非他命之故意，且依約帶
      安非他命前往交付，顯已著手實施販賣安非他命之行為，而因上述原因不能真
      正完成買賣安非他命之行為，是核被告壬○○就此二部分所為，均係犯毒品危
      害防制條例第四條第五項、第二項之販賣第二級毒品未遂罪。被告壬○○販賣
      安非他命前持有安非他命之低度行為為其販賣之高度行為所吸收，不另論罪。
      又其就事實一、事實二各部分先後多次販賣安非他命既遂及未遂之犯行，時間
      緊接，手法相同，觸犯構成要件相同之罪名，顯係基於概括犯意所為，為連續
      犯，應依刑法第五十六條之規定論以一罪，依販賣第二級毒品既遂罪論處，並
      加重其刑。查被告壬○○於八十八年七月十七日為警查獲之翌日即經本院裁定
      羈押，並於同年九月十五日送觀察勒戒，於同年十月十三日始獲釋放，有本院
      八十八年七月十八日之押票及臺灣苗栗地方法院檢察署檢察官丙○榮呂毒偵四
      九字第四九號通知附卷可稽，故其就事實二連續販賣安非他命之犯行，顯係另
      行起意，應與事實一連續販賣安非他命之犯行分論併罰，檢察官認被告壬○○
      就事實一及事實二部分販賣安非他命之犯行亦係基於概括犯意為之，顯有誤會
      ，附此敘明。查被告壬○○曾犯多次麻藥、竊盜等罪，最後一次因違麻醉藥品
      管理條例案件，經本院於民國八十七年四月二十七日判處有期徒刑六月確定，
      於八十七年七月十四日易科罰金執行完畢，有臺灣苗栗地方法院檢察署刑案資
      料查註紀錄表及臺灣高等法院被告全國前案紀錄表各一份在卷足憑，其於有期
      徒刑執行完畢後五年以內復犯有期徒刑以上之本罪，為累犯，應依刑法第四十
      七條之規定遞加重其刑。至於依毒品危害防制條例第十七條規定，犯該條例第
      四條第一項至第三項、第五條第一項至第三項、第六條第一項至第三項、第七
      條第一項至第三項、第八條第一項至第三項、第十條或第十一條第一項、第二
      項之罪，供出毒品來源，因而破獲者，始得減輕其刑。查被告雖於本院審理中
      自白其犯罪事實，並供述其持有之毒品來源，然其自稱不知「歐濃」、「豬哥
      」之真實姓名住址（見本院八十九年十月二日審判筆錄），致員警迄未破獲「
      歐濃」、「豬哥」其人，是被告所為尚不合於該條減輕其刑之要件。爰審爰審
      酌被告壬○○之上開素行、犯罪之手段、販賣安非他命之次數、於八十八年七
      月十七日為警查獲並經檢察官聲請本院裁定羈押後，仍不思悔改繼續為破壞社
      會風氣及身體健康深鉅之犯行，俟於本院審理時始願坦承犯行及表示悔意等一
      切情狀，從重量處如主文第一項所示之刑，並定其應執行刑，以資懲儆。
    (三)扣案之安非他命十二包（淨重十五‧○九公克；包裝重二‧九二公克）係查獲
      之第二級毒品，不問屬於犯人與否，應依毒品危害防制條例第十八條第一項前
      段之規定沒收銷燬之；電子秤一台、分裝袋一批、行動電話一支（起訴書誤為
      二支）為被告壬○○所有、行動電話門號0000000000號、0000
      000000號卡片二張雖登記他人名下惟均為被告所有，及犯罪所得財物十
      七萬八千元，係屬被告壬○○供犯罪所用之物及犯罪所得之財物，業據其供陳
      在卷，應依同條例第十九條第一項宣告沒收，並諭知如全部或一部不能沒收時
      ，以其財產抵償之。又車號Ｑ八－一五一九號自小客車係被告壬○○販賣第二
      級毒品罪所使用之陸上交通工具，亦據其供述明確，爰依毒品危害防制條例第
      十九條第三項之規定沒收之。
二、被告丁○○部分：
    (一)訊據被告丁○○坦承於右揭時地乘座被告壬○○Ｑ八－一五一九號自小客車時
      ，知悉壬○○是要去頭份鎮新屋家處買毒品，核與被告壬○○所供述到丁○○
      家找他時有說要先去跟「歐濃」買安非他命之情節相符（見本院八十九年八月
      二十一日訊問筆錄）。惟被告丁○○矢口否認有幫助販賣安非他命之犯行，辯
      稱：被警查獲時是壬○○叫其駕駛Ｑ八－一五一九號自小客車往交流道開，沒
      有說要作什麼事云云。另辯護人則為被告丁○○辯護稱：當時被告丁○○與證
      人乙○○在被告壬○○車上是形同遭受挾持云云。經查：
      1.被告壬○○向「歐濃」購買安非他命時是一大包，是後來二人到永和山水厙
        陽明山莊壬○○朋友處分裝，當時確實有看到壬○○分裝安非他命，且安非
        他命是壬○○隨身攜帶，看到警察才藏到（車子）腳踏板的，業據被告丁○○於為警查獲之翌日即八十八年七月十八日偵訊時供述綦詳（見八十八年度
        偵字第三七二五號卷第三十頁、第三十一頁），而被告丁○○與壬○○曾共
        赴陽明山莊吸食安非他命，亦據被告二人供述無訛（見同卷第八十頁）。參
        以被告丁○○既自承於案發前已向壬○○購買過毒品二次，本件案發時知悉
        壬○○是去向「歐濃」購買毒品，則當無由壬○○單獨上陽明山莊吸食安非
        他命，而任由被告丁○○在該山莊之停車場枯等半小時至一小時之理，且本
        案既經警於案發之翌日於陽明山莊處查獲電子秤及分裝空袋一批，足見被告
        丁○○於本院訊問時改口稱在偵訊時表示壬○○買的安非他命是一大包，是
        後來在警局才知道，在陽明山莊時未上去壬○○朋友住處吸食、分裝安非他
        ，及壬○○於偵查時改口稱在陽明山莊時並未分裝云云（見同卷第八十頁背
        面），均係事後卸責之詞，不足採信。
      2.被告丁○○與壬○○於陽明山莊吸食毒品後，因壬○○接到一通電話說朋友
        要購買安非他命，始叫丁○○開車載他去，業據被告丁○○於八十八年七月
        十八日偵訊時供述綦詳（見八十八年度偵字第三七二五號卷第二十九頁背面
        ），且壬○○於被告丁○○駕車前往頭份交流道時，亦於駕駛座旁之前座向
        丁○○表示要拿毒品給「大牛」，業據當時同車坐於後座之證人乙○○證述
        甚詳，則坐在同車上之丁○○自應俱聞。參以壬○○既曾賣予毒品給丁○○
        ，而丁○○本身並無駕照，亦不常開別人的車子，是因壬○○有對其提供毒
        品，所以才願意幫他開車，亦據被告丁○○於本院訊問時供述屬實（見本院
        八十九年八月三日訊問筆錄），則辯護人所辯當時被告丁○○與證人乙○○
        在被告壬○○車上形同遭受挾持之詞，亦不足採，故被告丁○○明知壬○○
        係要前往販賣毒品並加以幫助之事實明確，其上開所辯顯係事後推諉之詞，
        無足採信，其犯行堪予認定。
    (二)查安非他命為毒品危害防制條例第二條第二項第二款規定之第二級毒品，且刑
      法上之幫助犯，需對於他人之故意不法行為提供協助，予以物質上或精神上的
      支持，以便減輕罪實施之困難，或是加速犯罪的完成，但無論如何，心理上之
      幫助絕對不可以只是具有可有可無之影響，而必須對於正犯的犯罪決意有增強
      的作用力存在，本件被告丁○○既只陪同被告壬○○前往販入毒品，並無進一
      步協助分擔販入之購成要件行為，尚難就此認定其為販入毒品之幫助犯。核被
      告丁○○上開以幫助被告壬○○販賣安非他命予「大牛」之行為，係犯毒品危
      害防制條例第四條第二項之販賣第二級毒品罪之幫助犯，爰依刑法第三十條規
      定，按正犯之刑減輕其刑。且其與被告壬○○於販賣完成前即為警查獲，是其
      犯行僅止於未遂，應依刑法第二十六條前段未遂犯之規定遞減輕其刑。檢察官
      雖認被告丁○○有共同前往購買安非他命及事後共同前往販賣之事實，足見其
      就販賣安非他命之犯行，確有行為分擔與犯意聯絡，因認其係涉犯共同販賣安
      非他命之犯行，惟查：被告壬○○與丁○○前往頭份鎮新屋家時是由壬○○單
      獨下車購買，業據被告壬○○供述明確（見本院八十九年八月二十一日訊問筆
      錄），核與被告丁○○所述：「我與壬○○一起去買的，是他叫我陪他去頭份
      新屋家買的，買多少錢我不知道」（見八十八年度偵字第三七二五號卷第三十
      頁）相符，足見被告丁○○並無出資，亦無分擔販入安非他命之構成要件行為
      ，且被告壬○○當時並未向丁○○表示要把賣「大牛」安非他命的錢分給他，
      亦據被告壬○○供陳在卷（見本院八十九年八月二十一日訊問筆錄），參以被
      告壬○○前揭事實一、二之其餘販賣毒品行為，均未與他人共同為之，故尚難
      以被告丁○○前揭幫助分裝毒品、單純幫助駕車前往販毒地點之行為遽認其為
      販賣毒品之共同正犯之罪責，是檢察官前述所認尚有誤會，附此敘明。爰審酌
      被告之素行、犯罪之動機、目的、對社會危害之程度及犯後飾詞卸責，毫無悔
      意等一切情狀，量處如主文第二項所示之刑，以資懲儆。
    (三)按共同正犯因相互間利用他方之行為，以遂行其犯意之實現，本於責任共同之
      原則，有關從刑之沒收部分，雖他共同正犯所有供犯罪所用之物，亦應於其本
      身所處主刑之後，併為沒收之諭知。幫助犯則僅對犯罪構成要件以外之行為為
      加功，且無共同犯罪之意思，自不適用該責任共同之原則，對於正犯所有供犯
      罪所用或因犯罪所得之物，勿庸併為沒收之宣告（最高法院八十六年度台上字
      第六二七八號、八十八年度台上字第六二三四號判決參照），是本案就正犯所
      有供犯罪所用或因犯罪所得之物，不併為沒收之宣告，併此敘明。
據上論斷，應依刑事訴訟法第二百九十九條第一項前段、毒品危害防制條例第四條第
二項、第十八條第一項前段、第十九條第一項、第三項，刑法第十一條前段、第五十
六條、第四十七條、第五十一條第五款、第九款、第二十六條前段、第三十條，判決
如主文。
本案經檢察官蔡宗熙到庭執行職務。
中      華      民      國    八十九    年      十      月     十六     日
                                      臺灣苗栗地方法院刑事庭
                                              法  官  黃建都
右正本證明與原本無異
如不服本判決，應於判決送達後十日內，向本院提出上訴狀（應附繕本），上訴於臺
灣高等法院臺中分院。
                                              書記官  黃士益
中      華      民      國    八十九    年      十      月     十七     日
附錄本案論罪科刑法條全文
毒品危害防制條例第四條第二項
製造、運輸、販賣第二級毒品者，處無期徒刑或七年以上有期徒刑，得併科新台幣七
百萬元以下罰金。
附表：
┌──┬────┬────┬──────┬────────┬──────┐
│編號│犯罪時間│販賣對象│  聯絡方式  │    交易地點    │ 售      價 │
├──┼────┼────┼──────┼────────┼──────┤
│ 一 │八十八年│ 子○○ │以行動電話號│苗栗縣頭份鎮東庄│每次三公克，│
│    │二月起（│        │碼０九三一四│土地公廟        │第一次二千元│
│    │共三次）│        │二二００七號│                │第二、三次為│
│    │        │        │聯繫        │                │三千元      │
├──┼────┼────┼──────┼────────┼──────┤
│ 二 │同年六月│ 癸○○ │同右        │苗栗縣頭份鎮節約│一千至二千元│
│    │十六日前│        │            │街九十四號七樓一│            │
│    │之某日（│        │            │室癸○○住處    │            │
│    │共二次）│        │            │                │            │
│    │        │        │            │                │            │
├──┼────┼────┼──────┼────────┼──────┤
│ 三 │同年七月│ 丁○○ │壬○○主動詢│苗栗縣頭份鎮尖豐│一千至二千元│
│    │五日、十│        │問          │路五七八巷十一弄│            │
│    │五日（共│      │            │十七號丁○○住處│            │
│    │二次）  │        │            │                │            │
└──┴────┴────┴──────┴────────┴──────┘


司法院資訊處製作；財團法人民間司法改革基金會備份。
